【裁判字號】    95,上易,256
【裁判日期】    950718
【裁判案由】    恐嚇取財
【裁判全文】
臺灣高等法院臺南分院刑事判決         95年度上易字第256號
上  訴  人  臺灣嘉義地方法院檢察署檢察官
被      告  乙○○
上列上訴人因被告恐嚇取財案件，不服臺灣嘉義地方法院95年度
易字第100號中華民國95年2月13日第一審判決（起訴案號：臺灣
嘉義地方法院檢察署95年度偵字第55號），提起上訴，本院判決
如下：
    主  文
原判決撤銷。
乙○○幫助犯恐嚇取財罪，處有期徒刑肆月，如易科罰金，以
佰元折算壹日。
    事 實
一、乙○○預見若提供自己在金融機構開設之帳戶予他人，可能
    遭作為他人掩飾或隱匿財產性犯罪所得財物並藉以逃避追緝
    之用，惟因缺錢花用，基於幫助真實姓名、年籍不詳綽號「
    阿進」成年男子或其轉手之人實施恐嚇取財犯罪之不確定故
    意，於民國94年8月15日，在嘉義縣番路鄉「童年渡假村」
    前萊爾富便利商店，將其在嘉義北社郵局所開立0000000000
    0000號帳戶之存摺及提款卡等，以新臺幣（下同）4000元之
    代價交付上開「阿進」之成年男子。嗣上開「阿進」之成年
    男子或其轉手之人基於恐嚇取財之犯意，於94年8 月17日上
    午10時許，撥打電話向甲○○恫嚇並詐稱：伊須代償外孫女
    向地下錢莊之借款10萬元，否則要對伊外孫女不利等不實言
    語，使甲○○因而陷於錯誤，並心生畏懼，依指示以謝金丹
    名義，匯款30萬元至乙○○上開帳戶，其後甲○○欲再向朋
    友借款時，始發現被騙。
二、案經嘉義市警察局第一分局報請臺灣嘉義地方法院檢察署檢
    察官偵查起訴。
    理    由
一、前揭事實，業據被告乙○○自白不諱，並據告訴人甲○○指
    訴稱：「對方打電話給我，說我外孫女向地下錢莊借十萬元
    ，且說我外孫女在他們手上，要求我匯款給他，否則要對我
    外孫女不利，所以我才到郵局匯款，後來我要再向朋友借款
    時，才發現被騙。」等語明確，復有花蓮縣警察局吉安分局
    受理民眾刑事案件報案紀錄（通報）登記表、詐騙帳戶通報
    警示、詐騙電話斷話簡便格式表、郵政國內匯款執據、報案
    三聯單、儲金儲戶開戶資料暨儲金人紀要、查詢帳戶交易最
    近交易資料等在卷可憑，被告犯行應堪認定。
二、按刑法第346條第1項之恐嚇取財罪，與同法第339條第1項之
    詐欺取財罪，二者之區別，在於前者係施用使人心生畏怖之
    恐嚇手段，致被害人心生畏懼，明知不應交付財物而交付，
    後者則係施用詐術手段，使人陷於錯誤，誤信為應交付財物
    而交付。惟上開之恐嚇手段，常以虛假之事實為內容，故有
    時亦不免含有詐欺之性質，倘含有詐欺性之恐嚇取財行為，
    足使人心生畏懼時，自應僅論以高度之恐嚇取財罪，殊無再
    適用詐欺取財罪之餘地（最高法院84年台上字第1993號判決
    參照）。查本件被害人甲○○係遭上開犯罪集團成員，以其
    親人欠錢未還欲加害等虛偽不實內容恐嚇，並要求其應匯款
    解決，故被害人甲○○係因該等不實而含詐欺性質之不利言
    詞，致心生畏懼始交付金錢，該等正犯即犯罪集團成員，應
    僅論以恐嚇取財罪，而不再論以詐欺取財罪。被告既係對正
    犯所為恐嚇取財犯行加以幫助，核其所為，係犯刑法第346
    條第1項恐嚇取財罪而為幫助犯，茲並依正犯之刑減輕之。
三、按行為後法律有變更者，適用行為時之法律。但行為後之法
    律有利於行為人者，適用最有利於行為人之法律，刑法第2
    條第1項定有明文而被告於犯罪時之刑法第41條  第1項前段
    規定：「犯最重本刑為5 年以下有期徒刑以下之刑之罪，而
    受6 個月以下有期徒刑或拘役之宣告，因身體、教育、職業
    、家庭之關係或其他正當事由，執行顯有困難者，得以1 元
    以上3 元以下折算一日，易科罰金。」又受刑人行為時之易
    科罰金折算標準，修正前罰金罰鍰提高標準條例第2 條前段
    （現已刪除）規定，就其原定數額提高為100倍折算1日，則
    本件受刑人行為時之易科罰金折算標準，應以銀元300 元折
    算1日，經折算為新臺幣後，應以新臺幣900元折算為1 日。
    惟95年7月1日修正公布施行之刑法第41條第1項前段則規定
    ：「犯最重本刑為五年以下有期徒刑以下之刑之罪，而受六
    個月以下有期徒刑或拘役之宣告者，得以新臺幣一千元、二
    千元或三千元折算一日，易科罰金。」比較修正前後之易科
    罰金折算標準，以95年7月1日修正公布施行前之規定，較有
    利於受刑人，則應依刑法第2條第1項前段，適用修正前刑法
    第41條第1項前段規定，定其折算標準。
四、原審予以論罪科刑，固非無見，惟查：目前詐欺集團猖獗，
    影響社會秩序甚鉅，被告幫助詐欺集團犯罪，使檢警難以追
    查上手，耗費司法資源，不宜輕縱，原判決宣告緩刑，尚有
    未洽。公訴人提起上訴，指摘原判決量刑過輕、緩刑不當（
    見本院審理筆錄第四頁），為有理由，應由本院將原判決撤
    銷改判，爰審酌被告犯罪之手段、所得利益、犯罪所生危害
    等情狀，量處如主文所示之刑，並諭知易科罰金之折算標準
    ，以示懲儆。
據上論結，應依刑事訴訟法第369條第一項前段、第364條、第
299條第一項前段、刑法第346條第1項、第30條、修正前第41條
第1項前段、修正前罰金罰鍰提高標準條例第1條、第2條，判決
如主文。
本案經檢察官趙中岳到庭執行職務。
中    華    民    國    95    年    7     月    18    日
                  刑事第五庭    審判長法  官  楊明章
                                      法  官  顏基典
                                      法  官  楊子莊
以上正本證明與原本無異。
不得上訴。
                                      書記官  王全龍
中    華    民    國    95    年    7     月    19    日
附錄本判決論罪法條
刑法第346條第1項
意圖為自己或第三人不法之所有，以恐嚇使人將本人或第三人之
物交付者，處6 月以上5年以下有期徒刑，得併科1千元以下罰金
。


司法院資訊處製作；財團法人民間司法改革基金會備份。
